【裁判字號】    98,事聲,8
【裁判日期】    980702
【裁判案由】    聲明異議
【裁判全文】
臺灣基隆地方法院民事裁定               98年度事聲字第8號
異  議  人
即債權人    秀中實業股份有限公司
法定代理人  丙○○
相  對  人  南亞營造股份有限公司
法定代理人  乙○○
相  對  人  甲○○
上列當事人間拍賣抵押物強制執行事件，聲明異議人即債權人就
本院民事執行處97年度執字第13850號執行事件駁回其強制執行
聲請之裁定，聲明異議，本院裁定如下：
    主  文
異議駁回。
    理  由
一、按當事人對於司法事務官處理事件所為之終局處分，得於處
    分送達後10日之不變期間內，以書狀向司法事務官提出異議
    ；司法事務官認前項異議有理由時，應另為適當之處分，認
    異議為無理由者，應送請法院裁定之；法院認第1 項之異議
    為有理由時，應為適當之裁定，認異議為無理由者，應以裁
    定駁回之，民事訴訟法第240條之4第1、2、3 項分別定有明
    文。查本件聲明異議人就本院民事執行處司法事務官於民國
    98年5月25日以97年度司執字第13850號執行事件裁定駁回其
    聲請強制執行之終局處分（依同法第240條之2條第1項、第
    249條第1項、強制執行法第30條之1規定以「裁定」名稱為
    之），聲明不服提起異議，是本院自應依法就民事執行處司
    法事務官所為之裁定，審究聲明異議人之異議有無理由，合
    先敘明。
二、本件執行債權人異議意旨略以：債權人前已將本件業務委託
    承辦人員辦理，案件資料皆由承辦人員處理，故無法委託他
    人代理，又債務人積欠本公司債權金額達數千萬元已造成本
    公司相當大的損失，且不動產已遭銀行設定抵押，若此動產
    部分無法進行續行，本公司債權恐無受償之日，又承辦人員
    數次無法到場，是因濃霧無法起飛又適逢生產期，皆屬人力
    不可抗力之因素，非蓄意不配合，為此懇請另定期日進行鑑
    價程序等語。
三、按債權人於執行程序中應為一定必要之行為，無正當理由而
    不為，經執行法院再定期限命為該行為，無正當理由逾期仍
    不為，致強制執行程序不能進行時，執行法院得以裁定駁回
    其強制執行之聲請，並於裁定確定後，撤銷已為之執行處分
    ，此觀諸強制執行法第28條之1第1項第1款規定自明。蓋強
    制執行開始後，非經債權人為一定之必要行為，例如引導執
    行人員前往執行現場指封債務人之財產、鑑價、測量等，執
    行程序即不能進行。債權人若不為此一定行為，執行程序即
    難以開始或繼續進行，故如債權人無正當理由而不為，經執
    行法院再定期限命為該行為，無正當理由逾期仍不為，致不
    能進行強制執行，執行法院自得駁回其強制執行之聲請（強
    制執行法第28條之1立法理由參照）。
四、經查債權人聲請強制執行，經本院於民國（下同）98年4 月
    8日通知，其應於98年5月4日到院並攜帶本院命其保管之應
    鑑價動產引導本院執行人員前往現場鑑價。該通知業於98年
    4月9日送達債權人，有送達證書附卷可稽，惟該次鑑價債權
    人係以承辦人逢生產期間為由未為上開導引行為。俟經本院
    再於98年5月6日通知，債權人應於98年5月22日前來本院民
    事執行處為上述導引行為。該通知亦於98年5月11日送達債
    權人，亦有送達證書在卷可查，惟債權人則於98年5月21 日
    傳真陳報意見狀，以公司負責人在海外，委任承辦人員因身
    體不適無法到場為由，請本院另定鑑價期日。惟查：縱債權
    人上開事由屬實，均屬個人事由，且鑑價時到場，亦屬得由
    他人代為之執行行為，豈有因承辦人之個人事由而影響整體
    執行程序之進行，故債權人所稱之事由，非屬得不到場之正
    當理由，債權人本應另委託代理人代為導往續行執行程序而
    不為，故債權人未於本院指定期日前來導往執行顯無正當理
    由。
五、另本件強制執行事件進行中，債權人查封之債務人之動產部
    分，經本院於97年11月13日通知，查封清表中第1-2項、4-1
    0項部分為債務人及其家屬生活上必需之物品，應撤銷查封
    返還債務人，該項撤銷查封及返還之通知於同年月21日送達
    於債權人，債權人未予理會；本院復於同年12月2日再次通
    知債權人應返還已撤銷查封之物品予債務人，該項通知亦於
    同年12月4日送達予債權人，債權人非但不遵守本法之撤銷
    查封及返還之命令，進而於97年12月23日以查封之行李箱內
    有其他價值之物為由，自稱無法返還；本院於97年12月29
    日再次通知債權人於98年1月8日到場將撤銷查封之物品返還
    予債務人，債權人仍無正當理由拒不到場配合執行程序，本
    院再於98年1月8日再次通知債權人於98年2月13日到場將撤
    銷查封之物品返還予債務人，債權人又以法定代理人及代理
    人均在國外為由，不到場配合執行程序。自前述執行過程中
    債權人之多次抗拒不配合情形觀之，債權人對本院之執行命
    令向來漠視，且均係就他人得代為之事項，以法定代理人，
    承辦人之個人事由搪塞。綜上所述，本件強制執行程序因債
    權人逾期未導往，致本院無從進行鑑價程序。揆諸上開規定
    及說明，自應駁回其強制執行債務人動產之聲請。本件債權
    人對駁回之處分不服聲明異議為無理由，應予駁回。
五、依民事訴訟法第240條之4第3項，裁定如主文。
中    華    民    國    98    年    7    月     2    日
                  民事庭法  官  蔡聰明
以上正本係照原本作成
如不服本裁定應於送達後十日內向本院提出抗告狀，並繳納抗告
費新臺幣一千元
中    華    民    國    98    年    7    月    2     日
                        書記官  林蔚菁


司法院資訊處製作；財團法人民間司法改革基金會備份。
